【裁判字號】    99,聲,713
【裁判日期】    990913
【裁判案由】    聲明異議
【裁判全文】
臺灣新竹地方法院刑事裁定              99年度聲字第713號
異  議  人
即  受刑人  甲○○
上列聲明異議人因撤銷假釋案件，對於法務部中華民國99年3月
25日法矯字第0990010962號函所為撤銷假釋處分不服，聲明異議
，本院裁定如下：
    主  文
異議駁回。
    理  由
一、異議意旨略以：緣法務部民國99年度法矯字第0990010962號
    處分書陳稱：「甲○○係臺灣宜蘭監獄假釋出獄人，為刑法
    第93條第2 項規定假釋出獄付保護管束之人，明知依規定於
    假釋期間應遵守保護管束事項，竟自98年11月起，即未依規
    定至臺灣新竹地方法院檢察署報到，經告誡、協尋及訪視後
    ，均無效果；另於98年5 月4 日晚上，在新竹縣竹東鎮○○
    街住處內施用第二級毒品大麻，嗣於同年月5 日上午8 時50
    分許，為警在上址查獲，經採尿送驗，結果呈大麻陽性反應
    ，案經法院裁定應送觀察、勒戒，並因逃匿於98年9 月9 日
    經前揭地檢署發佈通緝；並另涉詐欺等案件，經前揭地檢署
    等分案偵查中。」等語，異議人對此項處分尚難甘服，爰依
    法聲明異議。按受保護管束人違反前條各款情形之一，情節
    重大者，檢察官得聲請撤銷保護管束或緩刑之宣告；假釋中
    付保護管束者，如有前項情形時，典獄長得報請撤銷假釋，
    保安處分執行法第74條之3 訂有明文。經查，聲明異議人甲
    ○○雖違反保安處分執行法第74條之2 第1 、2 、4 款之規
    定，然異議人並非故意為之，實係因異議人本身罹患酒精性
    慢性肝炎，必須長期休息，持續治療，方得以繼續延續生命
    ，此有宏光診所之診斷證明書可資佐證；又依保安處分執行
    法第74條之3 規定，異議人雖違反前條各款情形外，尚必須
    達於情節重大，檢察官方得聲請撤銷保護管束或緩刑之宣告
    ，然查，異議人雖違反保安處分執行法第74條之2 之各款規
    定，但其係因本身罹患慢性肝炎，身體虛弱，必須長期休息
    ，因而違反保安處分執行法第74條之2 之規定，其並非故意
    違反之，且其情節尚未達於重大之程度，依前揭規定，檢察
    官應不得聲請撤銷保護管束或緩刑之宣告，方為適法。綜上
    所述，異議人雖違反保安處分執行法第74條之2 之規定，然
    異議人係因罹患慢性肝炎，身體虛弱，於不得已之情形下方
    違反之，況且，異議人違反之情節尚未達於重大之程度，希
    冀本院能考量到異議人之身體健康狀況，念在異議人並非故
    意違反，且情節尚未達於重大之程度下，能撤銷此項處分云
    云。
二、按受刑人或其法定代理人或配偶以檢察官執行之指揮為不當
    者，得向諭知該裁判之法院聲明異議。又法院應就疑義或異
    議之聲明裁定之，刑事訴訟法第484 條及第486 條，分別定
    有明文。次按假釋之撤銷屬刑事裁判執行之一環，為廣義之
    司法行政處分，如有不服，其救濟程序，應依刑事訴訟法第
    484 條之規定，即俟檢察官指揮執行該假釋撤銷後之殘餘徒
    刑時，再由受刑人或其法定代理人或配偶向當初諭知該刑事
    裁判之法院聲明異議，不得提起行政爭訟（最高行政法院93
    年2 月份庭長法官聯席會議（三）決議意旨參照）。再按受
    保護管束人在保護管束期間內，應遵守左列事項：(一)保持善
    良品行，不得與素行不良之人往還。(二)服從檢察官及執行保
    護管束者之命令。(三)不得對被害人、告訴人或告發人尋釁。
    (四)對於身體健康、生活情況及工作環境等，每月至少向執行
    保護管束者報告1 次。(五)非經執行保護管束者許可，不得離
    開受保護管束地；離開在10日以上時，應經檢察官核准。又
    受保護管束人違反前條各款情形之一，情節重大者，檢察官
    得聲請撤銷保護管束或緩刑之宣告。假釋中付保護管束者，
    如有前項情形時，典獄長得報請撤銷假釋，保安處分執行法
    第74條之2及第74條之3 ，亦分別定有明文。
三、經查：
  (一)異議人於86年間因殺人案件，經臺灣高等法院於86年3 月20
    日以86年度上訴字第1033號判決判處有期徒刑15年確定；又
    於86年間因強盜案件，經本院於86年4 月13日以86年度訴字
    第119 號判決判處有期徒刑3 年4 月確定；再於86年間因違
    反電信法案件，經臺灣桃園地方法院於87年1 月19日以86年
    度訴字第1121號判決有期徒刑4 月確定。上開3 罪，經臺灣
    桃園地方法院於97年11月4 日以97年度聲字第2950號裁定，
    就違反電信法部分減為有期徒刑2 月，暨定應執行有期徒刑
    18年1 月，於95年11月1 日因縮短刑期假釋出監，假釋期間
    付保護管束。嗣異議人於付保護管束期間復因施用第二級毒
    品案件，經本院於98年7 月14日以98年度毒聲字第167 號裁
    定送觀察勒戒，異議人不服提起抗告，經臺灣高等法院於98
    年8 月17日，以98年度毒抗字第322 號裁定抗告駁回確定；
    又因詐欺案件，分經臺灣新竹地方法院檢察署檢察官、臺灣
    桃園地方法院檢察署檢察官偵查在案；且異議人自98年11月
    起，即未依規定至臺灣新竹地方法院檢察署報到，違反保護
    管束期間應遵守事項，情節重大，而經法務部撤銷其假釋，
    已於99年6 月21日入監執行殘餘刑期等情，有法務部95年12
    月25日法矯字第0950041266號撤銷受保護管束人假釋處分書
    、臺灣高等法院被告前案紀錄表在卷可稽，並據本院調閱臺
    灣桃園地方法院檢察署99年度執更緝字第179 號執行卷宗核
    閱屬實。足認異議人於保護管束期間確已違反保安處分執行
    法第74條之2 第1 款、第2 款、第4 款規定，且情節重大。
  (二)至異議人固以上情置辯，然罹患上開病症並不足以作為異議
    人不能如期向執行保護管束者報到、未保持善良品行、未服
    從檢察官及執行保護管束命令，是異議人前開所辯，尚難採
    信。
四、綜上所述，異議人確實於假釋期間內，有未保持善良品行、
    未服從檢察官及執行保護管束者之命令，與未每月至少向執
    行保護管束者報告一次其身體健康、生活情況及工作環境等
    行為，是法務部依法撤銷異議人之假釋，於法並無不合。又
    異議人之假釋既經撤銷，即應執行前案殺人等案件之殘餘刑
    期，故臺灣桃園地方法院檢察署檢察官所為執行異議人受假
    釋撤銷後之殘刑之命令，於法復屬有據。從而，本件異議人
    之聲明異議，為無理由，應予駁回。
五、爰依刑事訴訟法第220條、第486條，裁定如主文。
中    華    民    國    99    年    9     月   13     日
                        刑事第四庭    法  官   邱玉汝
以上正本證明與原本無異。
如不服本裁定，應於裁定送達後5 日內向本院提出抗告狀。
中    華    民    國    99    年    9     月    13    日
                                      書記官   陳怡芳

司法院資訊處製作；財團法人民間司法改革基金會備份。
